【裁判字號】    88,交自,62
【裁判日期】    890718
【裁判案由】    過失致死
【裁判全文】
臺灣臺中地方法院刑事判決                        八十八年度交自字第六二號
    自  訴  人  丙○○
                丁○○○
    共      同  王錦昌律師
    自訴代理人
    被      告  乙○○
    選任辯護人  劉家驥
右列被告因過失致死案件，經自訴人提起自訴，本院判決如左：
    主  文
乙○○因過失致人於死，處有期徒刑柒月。緩刑參年。
    事  實
一、乙○○於民國（下同）八十八年七月三十一日上午八時十五分許，駕駛車號ＥＰ
    —八五一五號自用小客車，沿台中縣大里市○○路由南向北行駛，本應注意汽車
    在對面有來車交會時，不得超車，並應注意車前狀況，隨時採取必要之安全措施
    ，而依當時天候及路面狀況，又無不能注意之情事，竟疏未注意，於行駛至元堤
    路金吉利高爾夫球練習場路段南下約一百五十公尺處，因前車之車速較慢，竟貿
    然超車跨入來車車道，迎面由甲○○所駕駛之車號ＨＯ—六九四七號自小客車見
    狀乃即減速，適有盧建煌無照駕駛車號ＩＬＶ—八九二號輕機車尾隨甲○○之車
    由北向南行駛，因見甲○○之車速減慢，乃由左側欲超越甲○○之車，而乙○○
    尚來不及回到原車道，雙方乃因煞避不及而碰撞，盧建煌之機車當場全毀，盧建
    煌則受有顱內出血及胸腹部挫傷併內出血之傷害，經送往台中縣大里市仁愛醫院
    急救，延至當日上午九時三十分許死亡。乙○○於肇事後，隨即以電話通知警方
    到場，並於警員到現場處理時，在其上開犯行未為任何有偵查犯罪職權之公務員
    已知悉前，不逃避接受裁判而當場向警員自首，承認其為肇事人，始知悉上情。
二、案經被害人盧建煌之父母丙○○及丁○○○提起自訴。
    理  由
一、訊據被告乙○○坦承於右揭時地與被害人盧建煌駕駛之機車發生碰撞，然矢口否
    認有過失致人於死之犯行，辯稱：伊雖然有超車，但是在前面無來車時才超車，
    且已回到其車道內行駛，本件車禍是被害人盧建煌超車侵入其車道，才發生車禍
    ，伊並無過失云云。惟查，右揭犯罪事實，已据自訴人指述甚詳，即被告於警訊
    時亦不否認因超車肇事之事實，且據證人即當時與被告會車之駕駛甲○○於本院
    八十八年十二月七日審理時當庭結證稱：「我當天趕去工地工作，被告要超車，
    當時有四台車在同一線上，被告要超紅色利亞卡車，被害人騎在我後面要超我車
    。被害人未看到被告超車，就騎在我左方超車‧‧‧」、「（被告超車有無侵入
    你車道？）有，且機車倒地也在我車道、血跡也在我車道。」等語，此外，並有
    台中縣警察局道路交通事故調查報告表一紙及現場照片十二幀附卷可資佐證。參
    以依卷附道路交通事故調查報告表及現場照片顯示，本件車禍肇事後被害人盧建
    煌機車倒地位置及其血跡均在其遵行車道內等情以觀，在在足以証明被告係超車
    不當侵入來車道以致肇事，已甚灼然。況經本院分別向台灣省台中縣區車輛行車
    事故鑑定委員會及台灣省車輛行車事故覆議鑑定委員會聲請鑑定及覆議結果，亦
    持相同看法，均認被告駕駛自小客車超車侵跨來車道撞上機車，為肇事原因，有
    鑑定意見書及覆議函可稽，益證被告之行為有過失，是被告所辯並無過失云云，
    要屬卸責之詞，自無可採。又被害人盧建煌確因本件車禍死亡，亦有台灣台中地
    方法院檢察署出具之相驗屍體證明書及驗斷書附卷可按。按汽車駕駛人本應注意
    汽車在對面有來車交會時，不得超車，並應注意車前狀況，隨時採取必要之安全
    措施，道路交通安全規則第一百零一條第二款、第九十四條第三項分別定有明文
    。被被為汽軻駕駛人自應注意上開道路交通安全規定，而依當時天候及路面狀況
    ，又無不能注意之情事，被告竟疏未注意，致被害人死亡，被告顯有過失。又被
    告之過失行為與被害人盧建煌之死亡具有相當因果關係，本件事證明確，被告過
    失致人於死之犯行堪以認定。
二、核被告所為，係犯刑法第二百七十六條第一項之過失致人於死罪。被告於肇事後
    ，隨即以手機向警方報案，並於警員到現場處理時，在其上開犯行未為任何有偵
    查犯罪職權之公務員已知悉前，不逃避接受裁判而當場向警員自首，承認其為肇
    事人之情，業據證人甲○○於本院審理時證述明確（見本院八十八年十二月七日
    審判筆錄），並經現場處理之警員陳永德於交通事故調查報告表中報案人欄記明
    為被告無誤，被告既已向該管公務員申述犯罪事實，而不逃避接受裁判，已合於
    刑法第六十二條前段所定對於未發覺之犯罪自首而接受裁判之要件，應依該條減
    輕其刑。爰審酌被告其智識程度、品行、過失程度、犯後已與被害人家屬達成和
    解（有和解書在卷可按）賠償其損害等一切情狀，量處如主文所示之刑。又查被
    告前未曾受有期徒刑以上刑之宣告，有被告之前科紀錄在卷可按。被告因過失致
    犯本罪，於犯罪後已與被害人家屬達成和解，其經此教訓，當知謹慎而無再犯之
    虞，本院認本判決所宣告之刑，以暫不執行為宜，爰併宣告緩刑三年，以勵自新
    。
據上論斷，應依刑事訴訟法第三百四十三條、第二百九十九條第一項前段、刑法第二
百七十六條第一項、第六十二條前段、第七十四條第一款、罰金罰緩提高標準條例第
一條前段，判決如主文。
中      華      民      國    八十九    年      七      月    十八    日
                                      臺灣臺中地方法院交通法庭
                                          法  官  許  金  樹
右正本證明與原本無異。
如不服本判決，應於判決送達後十日內，向本院提出上訴狀。
                                          書記官
中      華      民      國    八十九    年      七      月     二十     日
附錄論罪科刑實體法條文：
刑法第二百七十六條第一項：
因過失致人於死者，處二年以下有期徒刑、拘役或二千元以下罰金。
(罰金部份業經提高十倍為二萬元)


司法院資訊處製作；財團法人民間司法改革基金會備份。
